臺灣臺中地方法院民事判決
111年度勞訴字第18號
原      告  張勝彥  
訴訟代理人  陳宏毅律師
被      告  昌晟企業股份有限公司

法定代理人  王宏明  
上列當事人間請求職災補償事件，本院於民國111年10月26日言
詞辯論終結，判決如下：
    主    文
一、被告應給付原告新臺幣（下同）68萬6,891元，及自民國（
    下同）111年2月10日起至清償日止按年息5%計算之利息。
二、原告其餘之訴駁回。
三、訴訟費用由被告負擔82%，餘由原告負擔。
四、本判決原告勝訴部分得假執行，但被告以68萬6,891元為原
    告預供擔保後，得免為假執行。
五、原告其餘假執行之聲請駁回。
    事實及理由
一、被告未於最後言詞辯論期日到場，核無民事訴訟法第386條
    各款所列情形，爰依原告之聲請，依同法第385條第1項前段
    規定，由其一造辯論而為判決。
二、原告主張：原告自107年12月17日起任職於被告擔任外勤業
    務專員，每月工資3萬元，每日以機車通勤往返住處與臺中
    辦公室。108年3月29日原告於前往被告臺中辦公室路途中發
    生車禍事故，受有如㈠⒉所示之傷害，應屬職業災害。原告
    迄今仍在醫療、復健中，無法從事原外勤業務工作；惟被告
    竟自110年4月起拒絕職災補償之給付，迄今尚有：⒈健保未
    給付之必要醫療費用：24萬3,691元、⒉後續醫療之必要費用
    （植牙部分）：38萬5,000元（第一階段18萬5,000元、第二
    階段20萬元）、⒊輔具費用：200元、⒋110年4月至10月不能
    工作之工資補償21萬元，共83萬8,891元未給付。爰依勞動
    基準法（下稱勞基法）第59條第1、2款規定提起本件訴訟等
    語。並聲明：㈠被告應給付原告83萬8,891元，及自起訴狀繕
    本送達翌日起至清償日止按年息5%計算之利息。㈡原告願供
    擔保，請准宣告假執行。
三、被告未於最後言詞辯論期日到庭，據其之前到場及提出書狀
    所為之聲明及陳述如下：原告係以危險方式駕車而發生事故
    ，違反勞工保險被保險人因執行職務而致傷病審查準則（11
    1年3月9日修正更名為勞工職業災害保險職業傷病審查準則
    ，下稱傷病審查準則）第18條第8款規定，非屬職業災害。
    縱認系爭事故屬職業災害，原告請求之醫療補償均為勞工保
    險條例（下稱勞保條例）第44條明定醫療給付不包括之項目
    ，且植牙第二階段20萬元與系爭事故無因果關係，依勞基法
    第59條第1款後段規定，被告無庸補償。又原告110年4月1日
    以後並非不能工作，亦不接受被告安排內勤之調職，而未復
    職上班，被告無庸給付工資補償。縱認被告應負醫療及工資
    補償責任，就原告請求金額，被告已支付慰問金2,000元，
    於此範圍應已清償。另原告已領取商業保險金6萬5,000元應
    得抵充。再原告對系爭車禍有未依規定讓車之過失，致被告
    所有筆記型電腦受損，而受有1萬2,180元維修費之損害；原
    告因系爭事故所受傷害於108年3月29日至110年3月31日均未
    提供勞務，而有債務不履行之情事，致被告受有：①給付原
    告該期間薪資共72萬元、②原告本件如得請求職災補償而全
    部勝訴，被告應給付之補償金83萬8,891元之損害，被告得
    依民法第226條規定請求賠償，以此等損害賠償債權為抵銷
    抗辯等語。並聲明：㈠原告之訴及假執行之聲請均駁回。㈡如
    受不利判決，請准供擔保免為假執行。
四、爭點整理結果（見本院卷第387至389頁）： 
  ㈠兩造不爭執事項
  ⒈原告於108年3月29日係任職於被告擔任外勤業務專員，每月
    工資3萬元，工作地點為被告臺中辦公室（地址：臺中市○○
    區○○○道0段000號8樓之3）。
  ⒉原告於108年3月29日上午騎駛機車前往被告臺中辦公室途中
    與訴外人謝昕翰發生車禍事故，因而受有李霍氏Ⅰ、Ⅱ、Ⅲ混
    合型閉鎖性骨折、右側股骨幹閉鎖性粉碎移位性骨折、右側
    股骨頭及頸部閉鎖性其他骨折、顱骨底部閉鎖性骨折、頭部
    其他部位撕裂傷、五顆牙齒閉鎖性骨折（外傷性）、右側膝
    部擦傷、左側膝部擦傷、左側小腿擦傷、左側前臂擦傷，及
    嗅、味覺障礙等傷害（下稱系爭事故）。
  ⒊系爭事故依臺中市政府警察局道路交通事故初步分析研判表
    所載，原告有未依規定讓車之肇事原因、謝昕翰有未依規定
    減速之肇事原因。原告與謝昕翰就系爭車禍損害賠償事件已
    成立和解，謝昕翰就原告所受損害賠償100萬元。
  ⒋於108年4月1日至110年3月31日期間，原告已因系爭事故申領
    職業傷病事故傷病給付及嗅、味覺喪失之職業傷病失能給付
    。被告於108年4月1日至110年3月31日期間，有依勞基法第5
    9條第2款規定給付原告雇主工資補償扣除勞保職業傷病事故
    傷病給付及原告勞健保自負額後之差額。
  ⒌被告對原告已支出醫療費用24萬3,691元、植牙第一階段18萬
    5,000元之金額不爭執，該支出均與系爭事故有相當因果關
    係。
  ⒍被告因系爭事故曾給付原告慰問金2,000元，並交付水果禮盒
    1盒予原告家屬。
  ⒎原告已領得被告所投保之員工團體意外險保險金6萬5,000 元
    。
  ⒏兩造同意以1萬2,180元計算被告筆記型電腦因系爭事故所應
    支出之維修費，不再計算折舊或肇責比例。原告同意被告以
    此維修費債權抵銷本件請求之金額。
  ㈡兩造爭執事項
  ⒈系爭事故是否屬職業災害?
  ⒉承上，如是，原告請求被告給付職災醫療補償62萬8,891 元
    ，有無理由? 被告抗辯原告請求項目均為勞保條例第44條明
    定醫療給付不包括之項目，且植牙第二階段20萬元與系爭事
    故無因果關係，故無庸為醫療補償，有無理由?
  ⒊如系爭事故屬職業災害，原告請求110年4月至同年10月之工
    資補償21萬元，有無理由? 被告抗辯原告並非不能工作，是
    否可採?
  ⒋如原告得請求被告給付職業災害補償，除不爭執事項⒏外，被
    告另以下列費用主張清償、抵充或抵銷抗辯，有無理由?
    ⑴已支付慰問金2,000元，於此範圍應已清償。
    ⑵原告已領取商業保險金6萬5000元得予抵充。
    ⑶原告對系爭事故有未依規定讓車之過失，因系爭事故所受
      傷害於108年3月29日至110年3月31日均未提供勞務，而有
      債務不履行之情事，致被告受有：①給付原告該期間薪資
      共72萬元、②原告本件如得請求職災補償而全部勝訴，被
      告應給付之補償金83萬8,891元之損害，被告得依民法第2
      26條規定請求賠償，以此損害賠償債權為抵銷抗辯。
五、得心證之理由：
  ㈠系爭事故屬職業災害：
　⒈按勞工上下班必經途中之交通事故，倘非出於勞工私人行為
    而無傷病審查準則第18條各款之情事，又非違反其他法令者
    ，應認屬於職業災害（最高法院101年度台上字第544號判決
    意旨）。又依修正更名前傷病審查準則第4條第1項前段、第
    18條第8款規定，勞工保險被保險人上、下班，於適當時間
    ，從日常居、住處所往返勞動場所之應經途中發生事故而致
    之傷害，視為職業傷害；但駕駛車輛不按遵行之方向行駛或
    在道路上競駛、競技、蛇行或以其他危險方式駕駛車輛者，
    不得視為職業傷害。
　⒉本件原告係於前往被告臺中辦公室途中發生系爭事故，為兩
    造所不爭執。被告雖抗辯原告以未依規定讓車之危險方式駕
    車，系爭事故非屬職業災害等語。惟被告僅以系爭事故之臺
    中市政府警察局道路交通事故初步分析研判表為證，該表固
    載明原告有未依規定讓車之肇事原因，然交通事故初步分析
    研判表僅為警察機關就交通事故初步判斷之可能肇事原因，
    被告復未提出現場照片、車禍事故鑑定報告等其他證據，則
    僅依前揭分析研判表，尚無從知悉系爭事故發生之過程為何
    ，自難認定原告就系爭事故之發生有以危險方式駕駛車輛之
    情。且原告因系爭事故向勞動部勞工保險局申請職業災害醫
    療、傷病及失能給付，業經該局認定原告並無修正前傷病審
    查準則第18條第8款規定在道路上競駛、競技、蛇行或以其
    他危險方式駕駛車輛等情，審查符合職業傷害，有勞動部勞
    工保險局111年2月23日保職醫字第11113004830號函暨其附
    件1份存卷為憑（見本院卷第157至255頁），益徵原告就系
    爭事故並無以危險方式駕車。系爭事故復查無其他修正前傷
    病審查準則第18條各款情事，揆諸上開說明，堪認系爭事故
    確屬職業災害，被告此節抗辯，核屬無據。
  ㈡原告請求被告給付職災醫療補償62萬8,891元，為有理由：
　⒈按勞工因遭遇職業災害而受傷時，雇主應補償其必需之醫療
    費用，勞基法第59條第1款前段定有明文。本件被告對原告
    已支出與系爭事故有相當因果關係之醫療費用24萬3,691元
    、輔具200元、植牙第一階段18萬5,000元之金額均不爭執（
    見本院卷第223頁），堪認上開金額均為原告因系爭事故所
    支出之醫療費用。被告雖抗辯原告請求植牙第二階段20萬元
    醫療費用與系爭事故無因果關係等語。惟就原告已進行之植
    牙第一階段手術與系爭事故有因果關係，為被告所不爭執；
    經本院函詢中山大學附設醫院原告後續第二階段之植牙手術
    是否為必要醫療費用，經該院函覆：「因上顎前牙需恢復咬
    合重建，於植牙手術後需裝置植體固位覆蓋式義齒，假牙費
    用評估約20萬元左右」，有該院111年9月20日中山醫大附醫
    法務字第1110009449號函1紙在卷為憑（見本院卷第415頁）
    ，足見原告主張之第二階段植牙手術費用確為20萬元，且與
    系爭事故有因果關係，而屬系爭事故之醫療費用。
　⒉被告雖抗辯上開費用均為勞保條例第44條明定醫療給付不包
    括之項目，非屬系爭事故之必需醫療費用等語。惟按勞基法
    第59條第1款係規定：勞工受傷或罹患職業病時，雇主應補
    償其必需之醫療費用；職業病之種類及其醫療範圍，依勞保
    條例有關之規定。足見該條所定依勞保條例有關之規定者，
    係指職業病之種類及其醫療範圍而言（最高法院86年度台上
    字第2294號判決意旨）。依上開規定，勞工受傷時，雇主之
    補償範圍並非悉與勞保醫療給付相同，亦即並非勞工已參加
    保險者，雇主即不必補償其醫療費用，否則同條但書即不必
    規定雇主得就勞保已給付之部分主張抵充。是勞工已參加保
    險者，雇主僅得依勞基法第59條第1款規定，就勞保已支付
    部分主張抵充；勞保不給付部分，仍應由雇主補償。本件原
    告乃主張因職業災害受傷而請求醫療費用補償，揆諸上開說
    明，原告因系爭事故所應支出之醫療費用，縱為勞保條例規
    定不予給付之範圍，被告仍應依勞基法第59條第1款規定予
    以補償。原告因系爭事故應支出之醫療費用合計為62萬8,89
    1元（計算式：已支出醫療費用24萬3,691元＋輔具200元＋植
    牙第一階段18萬5,000元＋植牙第二階段20萬元=62萬8,891元
    ），業經本院認定如上，自得依勞基法第59條第1款規定請
    求被告給付；被告此節抗辯，亦非有據。
  ㈢原告得請求被告給付工資補償12萬3,000元：
　⒈按勞工因遭遇職業災害而致傷害時，勞工在醫療中不能工作
    時，雇主應按其原領工資數額予以補償，勞基法第59條第2
    款前段定有明文。該款所稱「勞工在醫療中不能工作」，係
    指勞工於職業災害醫療期間不能從事勞動契約所約定之工作
    。勞工並無從事勞動契約所約定以外工作之義務，故雇主如
    欲使勞工從事其他非勞動契約所約定之工作，應與勞工協商
    （最高法院95年度台上字第323號判決意旨）。至職業災害
    發生後變更勞動契約所約定之工作，則係勞工能否拒絕從事
    該工作，依上開條款請求雇主補償工資之問題（最高法院 1
    01年度台上字第1919號判決意旨）。又上述規定所稱職業災
    害醫療期間係指「醫治」與「療養」。一般所稱「復健」係
    屬後續之醫治行為，但應至其工作能力恢復之期間為限（勞
    動部103年5月2日勞動條2字第1030130770號函釋意旨）。
　⒉本件原告於系爭事故發生前，於被告擔任外勤業務工作，其
    工作內容需騎機車拜訪客戶等情，為被告所不爭執（見本院
    卷第324頁）。而依原告所提中山醫學大學附設醫院110年8
    月3日丙字第649350號診斷證明書所載：「原告於110年3月9
    日經入院，次日接受內固定移除手術治療，於110年3月12日
    出院…目前術後肌肉力量尚未全恢復，仍需復健治療，需觀
    察壹至兩年，建議避免操作機具、駕駛汽機車，術後至今行
    走時仍需輔具協助（手拐、四腳拐）」（見本院卷第41頁）
    。又就原告110年4月1日後其身體狀況是否能勝任外勤業務
    工作，經本院函詢中山醫學大學附設醫院，該院函覆略以：
    「原告於110年3月10日已完成內固定物取出，並於後續拆線
    ，雖骨折癒合已完全，但是肌力及步態仍無法完全恢復，若
    以工作型態，外勤類型需長時間步行或是使用交通工具，可
    能仍力有未逮」，有該院111年8月8日中山醫大附醫法務字
    第1110007846號函1份在卷可稽（見本院卷第403頁）。足見
    原告迄至中山醫學大學附設醫院110年8月3日出具上開診斷
    證明書時，因系爭事故所受骨折雖已癒合，然其肌力仍未完
    全恢復，需進行復健治療，應避免駕駛汽機車，尚無法勝任
    兩造原約定之外勤業務工作。揆諸前揭說明，堪認自110年4
    月1日起至110年8月3日止，原告仍於復健治療期間，且不能
    從事兩造約定之外勤業務工作，原告請求此期間不能工作之
    工資補償共12萬3,000元（計算式：3萬元×4月＋3萬元÷30日×
    3日＝12萬3,000元），洵屬有據。
　⒊被告雖抗辯其已為原告安排內勤新職，原告拒絕復職，不得
    請求工資補償等語。惟依前揭說明，勞基法第59條第2款所
    稱「勞工在醫療中不能工作」，既指勞工於職業災害醫療期
    間不能從事勞動契約所約定之工作，原告自無從事兩造約定
    以外工作之義務。而被告於110年5月13日寄發內湖西湖443
    號存證信函予原告，內容略以：「被告安排內勤行政工作供
    原告復職」等語；經原告於同年月18日以南投中興郵局48號
    存證信函回覆略以：「110年3月10日，執行『口腔顎面外科
    手術』，術後迄今飲食仍需以流質食物為主。同日接受『骨外
    科手術』，術後至今仍然無法自主行走，走動時必須持以四
    腳輔具，否則無法步行。致使立刻回公司上班，仍有其困難
    度」等語；兩造嗣於110年10月5日於臺中市勞工局行勞資爭
    議調解，兩造對於原告是否復職、復職後應如何安排職務仍
    無共識而調解不成立等情，有各該存證信函及臺中市政府勞
    工局勞資爭議調解紀錄（案號：1610H526）各1份存卷可查
    （見本院卷第297至300頁、269頁），堪認兩造迄至110年10
    月5日仍未就原告復職應安排之新職務達成合意。原告既無
    從事被告安排內勤行政職務之義務，被告仍應依勞基法第59
    條第2款規定，於原告不能從事原約定外勤業務工作期間給
    付原告原領工資補償。是被告此節抗辯，要非可採。
　⒋至原告請求110年8月4日至同年10月31日止之工資補償，僅據
    其提出衛生福利部南投醫院111年3月至5月間復健治療單、
    醫療費用收據1份為證（見本院卷第291至294頁），惟此僅
    可證明原告仍繼續進行復健中，尚無從證明原告經歷數月持
    續復健後，其肌力仍無法恢復至原有工作能力狀態，故原告
    請求此期間之工資補償，為無理由。
  ㈣被告所為各項清償、抵充及抵銷抗辯，分述如下：
　⒈被告因系爭事故曾給付原告慰問金2,000元，為兩造所不爭執
    。然慰問金之性質，依一般社會通常之信念，係屬贈與。參
    以被告於108年4月1日至110年3月31日期間，有依勞基法第5
    9條第2款規定，給付原告雇主工資補償扣除勞保職業傷病事
    故傷病給付及原告勞健保自負額後之差額乙節，為兩造所不
    爭執，可徵被告主觀上亦認上開慰問金非屬職災補償性質，
    始於給付工資補償長達2年期間，均不曾扣除此慰問金2,000
    元。因此，被告抗辯其給付上開慰問金2,000元應屬職災補
    償之清償，為無足採。
　⒉次按勞基法第59條職業災害補償制度設計之理念在分散風險
    ，而不在追究責任；與保險制度係將個人損失直接分散給向
    同一保險人投保之其他要保人，間接分散給廣大之社會成員
    之制度不謀而合。是以雇主為勞工投保商業保險，確保其賠
    償資力，並以保障勞工獲得相當程度之賠償或補償為目的，
    應可由雇主主張類推適用該條規定予以抵充，始得謂與立法
    目的相合（最高法院95年度台上字第854號判決要旨參照）
    。查原告已因系爭事故受有以被告為要保人、原告為被保險
    人之員工團體意外險保險金6萬5,000元，為兩造所不爭執。
    該保險係由被告為原告支付保費乙情，有富邦產物保險股份
    有限公司保單及保費繳納資料紀錄表1份附卷可參（見本院
    卷第397頁）。揆諸前開說明，被告自得就該保險理賠金額6
    萬5,000元予以抵充，抵充後，原告得請求被告給付之金額
    為68萬6,891元（計算式：醫療補償62萬8,891元＋工資補償1
    2萬3,000元－6萬5,000元＝68萬6,891元）。
　⒊被告另以⑴1萬2,180元計算被告筆記型電腦因系爭事故所應支
    出之維修費、⑵原告對系爭車禍有未依規定讓車之過失，因
    系爭事故所受傷害於108年3月29日至110年3月31日均未提供
    勞務，而有債務不履行之情事，致被告受有：①給付原告該
    期間薪資共72萬元、②原告本件如得請求職災補償而全部勝
    訴，被告應給付之補償金83萬8,891元等損害賠償債權，均
    為抵銷抗辯部分：
　⑴依勞基法第61條第2項明定：勞工依勞基法第59條規定受領補
    償之權利，不因勞工離職而受影響，且不得讓與、抵銷、扣
    押或擔保。被告主張以上開債權抵銷原告本件補償請求，既
    違反此明文規定，即屬無據。
　⑵況職業災害補償乃對受到「與工作有關傷害」之受僱人，提
    供及時有效之薪資利益、醫療照顧及勞動力重建措施之制度
    ，使受僱人及受其扶養之家屬不致陷入貧困之境，造成社會
    問題，其宗旨非在對違反義務、具有故意過失之雇主加以制
    裁或課以責任，而係維護勞動者及其家屬之生存權，並保存
    或重建個人及社會之勞動力，是以職業災害補償制度之特質
    係採無過失責任主義，凡雇主對於業務上災害之發生，不問
    其主觀上有無故意過失，皆應負補償之責任，不論受僱人有
    無過失，皆不減損其應有之權利（最高法院107年度台上字
    第1056號判決意旨參照）。本件被告主張前揭⑵、①、②所受
    損害，並未舉證已給付原告72萬元全額薪資，且均為原告依
    法得請求之醫療及工資補償，揆諸上開說明，即不因原告有
    無過失而減損其應有之權利，更不因此而致其對被告負有債
    務不履行損害賠償責任。被告對原告既無此等債權存在，自
    無從以之抵銷原告本件請求。至於原告同意以1萬2,180元計
    算被告筆記型電腦維修費部分，依前揭規定雖不得與本件原
    告職災補償請求權抵銷，惟被告對原告此債權仍不消滅，尚
    可另行請求，附此敘明。
  ㈤本件原告依勞基法第59條第1、2款規定請求被告給付醫療及
    工資補償，核屬未定期限之給付，自應經原告之催告而未為
    給付，被告始負遲延責任。則依民法第229條第2項、233條
    、203條規定，原告請求被告給付自起訴狀繕本送達翌日即1
    11年2月10日（送達證書見本院卷第137頁）起至清償日止按
    年息5%計算之法定遲延利息，為有理由，應予准許。
六、綜上所述，原告依勞基法第59條第1、2款規定，請求被告給
    付68萬6,891元，及自111年2月10日起至清償日止按年息5%
    計算之利息，為有理由，應予准許。逾此範圍之請求，為無
    理由，應予駁回。
七、本件事證已臻明確，兩造其餘攻擊防禦方法，核與判決結果
    不生影響，爰不逐一論述。
八、本判決原告勝訴部分係就勞工之給付請求，為雇主敗訴之判
    決，爰依勞動事件法第44條第1項規定職權宣告假執行；並
    依同條第2項規定，同時酌定相當之金額宣告雇主即被告得
    供擔保而免為假執行，不再審酌兩造陳明願供擔保聲請宣告
    假執行及免為假執行之請求。至於原告敗訴部分，其假執行
    之聲請，因失所依附，應予駁回。
九、訴訟費用負擔之依據：民事訴訟法第79條。
中　　華　　民　　國　　111 　年　　11　　月　　25　　日
                  勞動法庭    法  官    劉奐忱
正本係照原本作成。
如對本判決上訴，須於判決送達後20日內向本院提出上訴狀。如
委任律師提起上訴者，應一併繳納上訴審裁判費。
中　　華　　民　　國　　111 　年　　11　　月　　25　　日
                              書記官    吳淑願